臺灣桃園地方法院刑事判決　　　　　　　95年度訴字第1999號
公　訴　人　台灣桃園地方法院檢察署檢察官
被　　　告　甲○○
　　　　　　　　　　　2
　　　　　　　　　　（現於臺灣桃園看守所羈押中）
上列被告因違反毒品危害防制條例案件，經檢察官提起公訴（95
年度毒偵字第2979號、第3407號），被告於本院準備程序進行中
，就被訴事實為有罪之陳述，經本院告知簡式審判程序意旨，並
聽取公訴人及被告之意見後，本院合議庭裁定由受命法官獨任依
簡式審判程序審理，並判決如下：
    主  文
甲○○連續施用第一級毒品，處有期徒刑拾月，扣案第一級毒品
海洛因壹包（淨重零點貳伍公克，含包裝袋壹只）沒收銷燬之。
    事  實
一、甲○○前於民國九十四年間施用毒品案件，經台灣台中地方
    法院以九十四年度毒聲字第一一三七號裁定送觀察、勒戒後
    ，認為無繼續施用毒品之傾向而於九十四年十一月三十日釋
    放出所，並由台灣台中地方法院檢察署檢察官於九十四年十
    一月三十日，以九十四年度毒偵字第四二三一號為不起訴處
    分確定。
二、甲○○明知海洛因係經公告列為毒品危害防制條例第二條第
    二項第一款之第一級毒品，不得非法持有、施用，縱經前開
    觀察、勒戒處遇，仍不知所悔改、戒除施用毒品習性，於前
    開觀察、勒戒執行完畢釋放後之五年內，基於施用第一級毒
    品之概括犯意，先後於九十五年四月二十四日下午某時許、
    同年六月二十日十七時許，連續在車內（停放在桃園縣市境
    內），以將第一級毒品海洛因摻入香煙內點燃吸食之方式，
    連續二次施用第一級毒品海洛因。嗣先於九十五年四月二十
    四日十八時三十分許，為警在桃園縣桃園市○○街一二六號
    五樓門口查獲；又於九十五年六月二十日十九時二十分許，
    再次為警在桃園縣桃園市○○○○街、宏昌十三街口查獲，
    並扣得其所有、供施用之第一級毒品海洛因一包（含包裝袋
    一只，淨重零點二五公克），因而查悉上情。
三、案經台北市政府警察局刑事警察大隊暨桃園縣政府警察局移
    送臺灣桃園地方法院檢察署檢察官偵查起訴。
    理  由
一、程序部分：本件被告甲○○所犯係死刑、無期徒刑或最輕本
    刑為三年以上有期徒刑以外之罪，亦非屬高等法院管轄第一
    審之案件，其於準備程序中就被訴事實為有罪之陳述，經本
    院告知簡式審判程序之旨，並聽取當事人意見後，經本院合
    議庭依刑事訴訟法第二百七十三條之一第一項規定裁定由受
    命法官獨任進行簡式審判程序，合先敘明。
二、訊據被告甲○○對其於上開時間、地點連續施用第一級毒品
    海洛因之事實，迭於警詢、偵訊及本院審理時均坦承不諱；
    又被告先後二次為警查獲後，經警採集其尿液檢體送驗結果
    ，均呈鴉片類嗎啡（施用毒品海洛因經人體代謝後呈嗎啡反
    應）陽性反應，此有台灣檢驗科技股份有限公司（下簡稱：
    台灣檢驗科技公司）出具之濫用藥物尿液檢驗報告二份，以
    及桃園縣政府警察局桃園分局被採尿人姓名編號對照表、台
    北市政府警察局偵辦毒品案件尿液檢體委驗單、桃園縣政府
    警察局中壢分局檢體監管紀錄表、桃園縣政府警察局保安警
    察隊被採尿人姓名編號對照表各一份附卷可稽。另警方於九
    十五年六月二十日查獲被告時，自其所駕駛之車上扣得被告
    所持有之不明白色粉末一包，經送請法務部檢驗，扣案之該
    包白色粉末確含有第一級毒品海洛因成分，淨重零點二五公
    克（空包裝重零點三四公克）乙情，此有法務部調查局調科
    壹字第０八００一一四五七號鑑定通知書存卷憑查，在在足
    徵被告前開任意性自白確與事實相符，應可採為論罪科刑之
    依據。再查，被告於九十四年間施用毒品案件，經台灣台中
    地方法院以九十四年度毒聲字第一一三七號裁定送觀察、勒
    戒後，認為無繼續施用毒品之傾向而於九十四年十一月三十
    日釋放出所，並由台灣台中地方法院檢察署檢察官於九十四
    年十一月三十日，以九十四年度毒偵字第四二三一號為不起
    訴處分確定等情，亦有臺灣高等法院被告前案紀錄表一份附
    卷為憑，堪認被告確於前開觀察勒戒執行完畢釋放後之五年
    內，再犯本件毒品危害防制條例第十條第一項之施用毒品罪
    。從而，本件事證明確，被告多次施用第一級毒品海洛因之
    犯行，已經證明，應依法論科。
三、查被告甲○○行為後，刑法及刑法施行法部分條文業經修正
    公布，並均於九十五年七月一日施行。修正後刑法第二條第
    一項之規定，係規範行為後法律變更所生新舊法律比較適用
    之準據法，於修正後刑法施行後，應適用修正後刑法第二條
    第一項規定之「從舊從輕」之原則為比較；修正後刑法第二
    條第二項，則為同條第一項之特別規定，於修正後刑法施行
    後，關於非拘束人身自由之保安處分，應依修正後刑法第二
    條第二項之規定，適用裁判時之法律。又修正後刑法第三十
    五條，乃刑之重輕之法定次序與標準，應適用裁判時之修正
    後刑法第三十五條之規定。修正後刑法第二條第一項係採「
    從舊從輕」原則，適用最有利於行為人之法律。既曰法律，
    自較刑之範圍為廣；除法律有特別規定者（如修正後刑法第
    二條第二項非拘束人身自由之保安處分適用裁判時法，修正
    後刑法施行法第九條之三規定之情形），應依其規定；或事
    關執行之緩刑之宣告，或犯罪在刑法修正施行前，自首在刑
    法施行後之自首部分，或程序之規定（程序從新，如刑法第
    四十條沒收宣告之程序規定），應適用裁判時之修正後刑法
    之規定外；依修正後刑法第二條第一項比較時，應就罪刑有
    關之共犯、未遂犯、連續犯、牽連犯、結合犯以及累犯加重
    、自首減輕暨其他法定加減原因（如身分加減）與加減例等
    一切情形，綜其全部之結果而為比較後，予以整體適用，不
    能割裂而分別適用有利益之條文。關於易科罰金之折算標準
    、易服勞役之折算標準及期限、罰金與死刑是否併予執行、
    多數有期徒刑定應執行之刑時之最高刑期之限制等之修正，
    事涉行為人易刑折算標準金額之多寡與期限之長短及定執行
    刑時能否就罰金刑併予執行或有期徒刑定應執行之刑時最高
    度之限制，亦均屬依修正後刑法第二條第一項所應比較適用
    法律之範圍。拘束人身自由之保安處分，並非屬修正後刑法
    第二條第二項規定應適用裁判時法之範圍，除有特別規定者
    外，亦屬應依修正後刑法第二條第一項比較適用之法律；從
    刑附屬於主刑，除法律有特別規定者外，依主刑所適用之法
    律（以上參考最高法院九十五年五月二十三日刑事庭第八次
    會議決議及最高法院二十四年上字第四六三四號、二十四年
    上字第五二九二號、二十七年上字第二六一五號判例）。其
    次，法律有變更而須為新、舊法之比較以定其適用之目的，
    厥唯保障行為人之既有法律地位不致因法律之修正而惡化或
    受到更不利益之結果並兼謀行為人之利益，此為最高之價值
    ，非必斤斤於法律體系適用之完整性，況或基於法規之性質
    ，如程序性之法律、事涉執行之緩刑規定，依法理係均應適
    用新法，或因法律另有規定，如修正後刑法第二條第二項規
    定「非拘束人身自由之保安處分係適用裁判時之法律」，修
    正後刑法施行法第三條之一第二項規定「於九十四年一月七
    日刑法修正施行前犯併合處罰數罪中之一罪，且該數罪均符
    合第四十一條第一項得易科罰金之規定者，適用九十年一月
    四日修正之刑法第四十一條第二項規定」，即有此情形係一
    律適用行為時法之舊法，由是可見遇有法律修正而須選擇適
    用新法或舊法時，須依法規之性質或視法律是否另有規定決
    之，在選法適用時，本即寓有可據個別之特性而割裂分別適
    用新法或舊法之容許性，至數項經修正之法律須整體比較以
    同其新、舊法之適用俾維持法律體系之完整性，核係各該法
    律在適用上因具「依附及相互關聯」之特性使然，非屬新、
    舊法應比較利、弊藉資保障行為人之既有法律地位兼謀其利
    益之立法意旨所必然。準此以解，就罪、刑有關之規定諸如
    共犯、未遂犯、連續犯、牽連犯、結合犯以及累犯加重、自
    首減輕暨其他法定加減原因（如身分加減）與加減例等一切
    情形，應綜其全部之結果而為比較後，予以整體適用，不能
    割裂而分別適用有利益之條文，固如前述，惟究其緣由，實
    係著眼於因各該規定皆涉及犯罪之態樣、階段、罪數、法定
    刑得或應否加、減暨加減之幅度，並進而影響法定刑或處斷
    刑之範圍，換言之，各該罪、刑之規定須經綜合考量整體適
    用後，方能據以限定法定刑或處斷刑之範圍，嗣始得於該範
    圍內為一定刑之宣告，易詞以言，個別宣告刑雖屬單一之結
    論，然實係經綜合考量整體適用各相關罪、刑規定之所得，
    因之，宣告刑所據以決定之各相關罪、刑規定，顯具適用上
    之「依附及相互關聯」之特性，自須同其新、舊法之適用，
    第查，「易刑」或「定執行刑」係規範宣告刑得或應如何執
    行之法律，核屬為刑之宣告後始生應否適用問題之規定，非
    屬宣告刑所據以決定因而須先行確定如何適用新、舊之法規
    ，依其性質，在未為刑之宣告前亦無可能確定應否適用而預
    先選定須適用新或舊法，復無此必要，不寧唯是，該規定所
    涵攝之「小前提」係「宣告刑」，猶與罪、刑規定涵攝之「
    小前提」為「歷史社會事實」迥異，職是，「易刑」及「定
    執行刑」之規定，不論涵攝之「小前提」、決定應否適用之
    階段及適用後所得之法律效果，與罪、刑之規定皆不相侔，
    與之顯不具適用上之「依附及相互關聯」之特性，依前述，
    要毋須與罪、刑之規定同其新、舊法之適用，自得秉其本身
    之性質而各據應涵攝之「小前提」為新、舊、利、弊之比較
    後個別定其法律之適用。茲首就與本案有關且於為刑之宣告
    前須先行及連帶確定應如何適用之法律修正情形列述如下：
    (一)與罪、刑有關且須依修正後刑法第二條第一項規定為利、
      弊之比較以定如何適用之法律變更部分：
      (1)修正前刑法第五十六條原規定「連續數行為而犯同一罪
        名者，以一罪論。但得加重其刑至二分之一。」，修正
        後已將該條刪除，即採一罪一罰之原則。
      (2)就本件被告所犯多次施用第一級毒品之行為，如依行為
        時之法律規定，得依修正前刑法第五十六條規定，論以
        一罪，惟得加重其刑至二分之一；但如依裁判時法規定
        ，被告上開數次施用第一級毒品行為，固不因連續犯規
        定而各得加重其刑，惟須一行為一罰。故綜合適用修正
        前後之罪、刑相關規定予以比較，修正後刑法條文非較
        有利於被告，故依刑法第二條第一項前段規定，應整體
        適用修正前刑法之有關規定，合先敘明。
    (二)毋須依修正後刑法第二條第一項規定為利、弊之比較以定
      如何適用之法律變更部分：
      (1)刑法第十一條原規定「本法總則於其他法令有刑罰之規
        定者，亦適用之。但其他法令有特別規定者，不在此限
        。」，經修正為「本法總則於其他法律有刑罰或保安處
        分之規定者，亦適用之。但其他法律有特別規定者，不
        在此限。」，亦即為使法規範明確，將「法令」修正為
        「法律」以符合法律保留及罪刑法定原則，復就解釋上
        認為「有刑罰之規定」包含保安處分部分亦予以明文化
        ，是以此一修正並未涉及實體國家刑罰權之有無暨其範
        圍之更迭，非屬與罪、刑有關且須與之整體依修正後刑
        法第二條第一項之規定為新、舊法比較以同其適用之「
        法律變更」，惟本條修正之目的既為符法律保留及罪刑
        法定原則暨規範明確性之要求，當以修正後之規定較能
        契合刑罰之本質兼更具規範之實質妥當性暨進步性，因
        之，基於「法與時轉則治」之理念，此部分自應適用修
        正後規定。
   　 (2)至於新修正刑法第五十七條關於科刑時應審酌之事項，
      　其中修正後刑法第五十七條第七款「犯罪行為人與被害
　　　　人之關係」，係將修正前同法第八款「犯人與被害人『
  　　　平日』之關係」之「平日」一語刪除，擴大犯罪行為人
    　　與被害人在犯罪行為上之關係，亦屬科刑時應予考慮之
      　標準。修正後同法第八款並增列「犯罪行為人違反義務
        之程度」，此均屬法院就刑之裁量審認標準之明文化（
        最高法院九十五年五月二十三日第八次刑庭會議決議亦
        同此意旨），毋須依修正後刑法第二條第一項規定為利
        、弊之比較，附此說明。
四、按海洛因為毒品危害防制條例第二條第二項第一款所管制之
    第一級毒品，屬違禁物，是核被告所為，係犯毒品危害防制
    條例第十條第一項之施用第一級毒品罪；其持有本件扣案之
    第一級毒品海洛因之行為，及其於施用海洛因行為前持有之
    第一級毒品海洛因等行為，既均意在供己施用，其持有之低
    度行為應為施用之高度行為吸收，均不另論罪。而被告多次
    施用第一級毒品海洛因之犯行，時間緊接，觸犯犯罪構成要
    件相同之罪名，顯係基於概括犯意反覆為之，應依修正前刑
    法第五十六條連續犯規定，論以一罪，並依法加重其刑。爰
    審酌被告前已因相同施用毒品犯行，經觀察勒戒並曾獲不起
    訴處分之寬典，猶未能使其知所省惕，根絕施用毒品惡習，
    仍再施用足以導致人體機能發生依賴性、成癮性及抗藥性等
    障礙之第一級、第二級毒品，足徵其沾染毒品甚深，施用期
    間非短，惟念其本件所犯屬自戕行為，暨其動機、目的、手
    段、品行、生活狀況、智識程度、施用次數等一切情狀，量
    處如主文所示之刑，以資懲儆。
五、扣案第一級毒品海洛因一包（淨重零點二五公克）及盛裝上
    開毒品之塑膠袋一個（零點三四公克），以現今所採行之鑑
    驗方式，包裝袋仍會殘留微量毒品而無法將之完全析離（有
    法務部調查局調科壹字第０九三六二三九六五五０號函附卷
    可資參佐），均應依毒品危害防制條例第十八條第一項前段
    規定沒收並銷燬之。再者，被告於九十五年四月二十四日為
    警查獲時，現場並扣得白色粉末四包（其中標示「Ｈ＋」之
    三包白粉均含有第一級毒品海洛因成分，總淨重六點三八公
    克，另一包標示「１」之白粉則未檢出任何毒品成分）、注
    射針筒五支、夾鏈袋二捆等物，然按毒品危害防制條例該條
    例第十八條第一項前段所稱查獲之毒品，係指有罪判決書於
    事實欄內，已經認定為被告有罪事實之毒品，始足當之（最
    高法院八十八年度台上字第四一五七號判決參照），經查，
    被告堅決否認上開扣案物係其所有或供其施用毒品所用之物
    ，復查無證據足資證明確係被告所有供其犯本罪所用之物，
    或與被告所犯本件犯行有關，爰不予宣告沒收銷燬或沒收之
　　，附此敘明。
六、據上論斷，應依刑事訴訟法第二百七十三條之一第一項、第
    二百九十九條第一項前段，毒品危害防制條例第十條第一項
    、第十八條第一項前段，修正後刑法第二條第一項前段，修
    正前刑法第十一條前段、第五十六條，判決如主文。
本案經檢察官郝中興到庭執行職務。
中　　華　　民　　國　　96　　年　　3 　　月　　21　　日
                  台灣桃園地方法院刑事第十一庭
                          法　官　何俏美
以上正本證明與原本無異。
如不服本判決，應於送達後10日內，向本院提出上訴狀。
                          書記官  陳淑瓊
中　　華　　民　　國　　96　　年　　3 　　月　　22　　日
附錄本件論罪科刑法條全文
毒品危害防制條例第10條
施用第一級毒品者，處六月以上五年以下有期徒刑。
施用第二級毒品者，處三年以下有期徒刑。
毒品危害防制條例第18條
查獲之第一、二級毒品及專供製造或施用第一、二級毒品之器具
，不問屬於犯人與否，均沒收銷燬之；查獲之第三、四級毒品及
製造或施用毒品之器具，無正當理由而擅自持有者，均沒入銷燬
之。但合於醫藥、研究或訓練之用者，得不予銷燬。
前項合於醫藥、研究或訓練用毒品或器具之管理辦法，由法務部
會同行政院衛生署定之。
